【裁判字號】    99,易,3492
【裁判日期】    991208
【裁判案由】    妨害自由
【裁判全文】
臺灣臺中地方法院刑事判決              99年度易字第3492號
公  訴  人  臺灣臺中地方法院檢察署檢察官
被      告  李孟弦
上列被告因妨害自由案件，經檢察官提起公訴（99年度偵字第
16014號），本院判決如下：
    主    文
李孟弦以加害財產之事，恐嚇他人致生危害於安全，處拘役貳拾
日，如易科罰金，以新臺幣壹仟元折算壹日；又以加害財產之事
，恐嚇他人致生危害於安全，處拘役貳拾日，如易科罰金，以新
臺幣壹仟元折算壹日；應執行拘役參拾日，如易科罰金，以新臺
幣壹仟元折算壹日。
    犯罪事實及理由
一、犯罪事實：緣李孟弦前於民國99年3月29日17時許，駕駛營
    業用小客車，在臺中市西屯區○○○路近玉門路口，撞毀臺
    中市○○○○○路燈1座，經臺中市政府請求賠償，因該案
    承辦人員即建設處技士林銘淞一再要求李孟弦應儘速前往市
    政府和解，否則將移送法辦，致李孟弦心生不滿，竟基於恐
    嚇之犯意，先於99年5月12日19時39分許，撥打電話至臺中
    市政府1999話務中心，對話務中心值機人員楊雅婷恫嚇稱：
    「這個值班人員要賠我600塊，我一定要討的到，不然的話
    我開車去撞你們臺中市政府」等言語，並請楊雅婷轉知林銘
    淞；嗣於翌（13）日值機人員楊雅婷轉告林銘淞知悉，以此
    危害安全之事，致使林銘淞心生畏懼，恐致危害於臺中市政
    府及相關人民之安全。李孟弦再於同年5月23日21時39分許
    ，再基於恐嚇之犯意，撥打電話至上開話務中心，對話務中
    心值機人員江品慧恫嚇稱：「厚，我說到做到，不然我開車
    去撞你們喔...厚，所以我現在已經精神耗弱，撞你們應該
    不成問題啦... 我明天就會去寫啦，這個我說得出做得到啦
    ...，然後我會開車去撞的話，你們沒有人來跟我處理的話
    ，你們小心你們的大門啦，好不好」等言語；嗣於翌（24）
    日由江品慧轉由林銘淞知悉，以此危害安全之事，致使楊雅
    婷、江品慧、林銘淞心生畏懼，恐致危害於臺中市政府及相
    關人民之安全。案經臺中市政府函轉臺中市警察局第一分局
    報請臺灣臺中地方法院檢察署檢察官偵查起訴。
二、證據名稱：
  (一)被告於警詢、偵訊及本院審理時，均坦承確於上揭時間，撥
    打臺中市政府1999話務中心並告知上開內容之事實。
  (二)證人林銘淞於警詢及檢察事務官偵訊時之證詞。
  (三)證人楊雅婷、江品慧於檢察事務官偵訊時之證詞。
  (四)臺中市政府99年8月12日府計服字第0990224500號函及1999
    話務中心99年5月12日及同年5月23日「李孟弦恐嚇電話案」
    錄音檔光碟1片及譯文。
  (五)臺中市警察局第六分局函復本院有關被告於99年3月29日發
    生事故之道路交通事故現場圖、調查報告表、酒精測定紀錄
    表、談話紀錄表各1份及照片10幀。
  (六)綜上，本件被告確有恐嚇危害安全之行為事證明確，其犯行
    足堪認定。
三、對被告之辯解，不採之理由：
  (一)訊據被告矢口否認涉有何恐嚇危害安全之犯行，辯稱：伊有
    講這些話，但那都是氣憤之下說出口的，且當時伊家裡也出
    了很多事情，伊是向市政府陳情及申訴，才會說這些話，伊
    講電話時已經有點精神錯亂云云。
  (二)經查，依犯罪事實之內容，被告確已表示要開車撞你們臺中
    市政府，或表示開車去撞你們，你們小心你們的大門等語，
    參以被告係計程車司機，自足以使相關承人員心生畏懼，至
    被告於本院表示：「（問：如果有人說要開車去撞你家大門
    ，你是否覺得害怕？）我不會覺得，因為我平日不在家，我
    在跑計程車，我講電話時已經有點精神錯亂。」等語，核與
    常情不符，顯不足採信。
  (三)另依本院詳細審查臺中市政府所提供該1999話務中心99年5
    月12日錄音譯文顯示，被告於該日先係表示：「因為之前我
    就是投訴他倚老賣老，然後他們都還沒有回我消息，就是我
    所要求的東西我都還沒有拿到!然後，再來他剛才就用值班
    人員打來給我說處理人員是一個叫林銘淞林技士的，我們現
    在通知你要來，要來趕快辦和解不然要移送法辦…」等語，
    其後並有為伊罵人之事道歉情形，其既可交待事情來龍去脈
    ，足證當時其精神心智皆正常；而依臺中市政府所提供該19
    99話務中心99年5月23日錄音譯文顯示，被告於該日則表示
    ：「你們想製造新聞的話，我絕對奉陪到底啦，我絕對奉陪
    到底喔，這個是我講的，恐嚇也好啦，厚，這是我講的啦，
    我講的出來我敢作敢當啦…」等語，足證被告當時亦知其有
    恐嚇之情形，，足證當時其精神心智亦皆正常，且被告於本
    院審理亦稱：「（問：之前有無其他精神疾寎？）無，只是
    案發當時我壓力過於沈重，我母親也生病，所以才會說這些
    話。」等語，足證被告所辯伊只是向市政府陳情及申訴，講
    電話時已經有點精神錯亂云云，顯係事後卸責之詞，不足採
    信。
四、論罪科刑之理由：
  (一)核被告所為，分別係犯刑法第305條之恐嚇危害安全罪。被
    告上開2次犯行，犯意各別，行為互殊，且已相距10餘日，
    應予分論併罰。
  (二)爰審酌被告雖於發生事故撞壞路燈後，聯絡保險公司賠償市
    府損失，惟竟僅因希望請求國家賠償及對市政府處理人員之
    態度不滿，不思以正當途徑解決，竟2次去電恐嚇市政府相
    關之承辦人員，確已造成市政府處理公務之嚴重困擾，惟審
    酌被告前揭電話之內容可知，市政府相關處理人員於電話通
    知被告處理賠償事宜時，亦僅一味要求要趕快來辦和解，不
    然要移送法辦等語，處理上未與被告作良好之溝通，故市政
    府處理人員之態度上亦有不當，因而造成被告之誤解致為本
    件之犯行，故本院從輕量處如主文所示之刑及諭知易科罰金
    之折算標準，並定應執行刑及諭知易科罰金之折算標準，以
    資警惕，並期被告往後遇有相關事宜，應循正當合法途徑之
    方法加以解決。另在現代政府重視給付行政之理念下，臺中
    市政府之相關承辦人員亦應多尊重人民之感受，多與人民溝
    通，而非如本件之承辦人員造成人民之誤會致生更多之爭端
    ，並期臺中市政府應再適當教育所屬公務員有同理心，且應
    再與被告作良好之溝通，而非僅以本件之判決作為結束。
五、應適用之法條：
    (一)刑事訴訟法第299條第1項前段、第310條之1第1項。
    (二)刑法第305條、第42條第1項前段、第51條第6款。
    (三)刑法施行法第1條之1第1項、第2項前段。
本案經檢察官黃元亨到庭執行職務。
中    華    民    國    99    年    12    月    8     日
                  刑事第十三庭  法  官  黃建都
以上正本證明與原本無異。
如不服本判決應於收受判決後10日內向本院提出上訴書狀，並應
敘述具體理由；其未敘述上訴理由者，應於上訴期間屆滿後20日
內向本院補提理由書（均須按他造當事人之人數附繕本）「切勿
逕送上級法院」。
告訴人或被害人對於判決如有不服具備理由請求檢察官上訴者，
其上訴期間之計算係以檢察官收受判決正本之日期為準。
                                書記官  賴玉真
中    華    民    國    99    年    12    月    8     日
附錄論罪科刑法條
刑法第305條：
以加害生命、身體、自由、名譽、財產之事，恐嚇他人致生危害
於安全者，處2年以下有期徒刑、拘役或3百元以下罰金。

司法院資訊處製作；財團法人民間司法改革基金會備份。
